最高法院民事判決　　　　　　　　　　　　　　　八十八年度台上字第一二三二號
　　上　訴　人　丙○○
　　訴訟代理人　方淑款
　　被 上訴 人　乙○○
　　　　　　　　丁○○
　　　　　　　　甲○○
　　共　　　同
　　訴訟代理人　李國樞律師
　　複 代理 人　蔡慧玲律師
右當事人間請求返還價金事件，上訴人對於中華民國八十七年七月十四日台灣高等法
院第二審判決（八十六年度上字第一六七二號），提起上訴，本院判決如左：
    主  文
上訴駁回。
第三審訴訟費用由上訴人負擔。
    理  由
本件被上訴人主張：被上訴人乙○○於民國八十二年四月二十九日、丁○○於同年五
月十八日、甲○○於同年月二十二日，分別向訴外人聯逸建設開發股份有限公司（下
稱聯逸公司）購買其所建「白雲綠地第二期」預售屋，及向上訴人購買房屋坐落之基
地即坐落台北縣三峽鎮○○段白雞小段六四－四八九、六四－七五三號土地應有部分
，伊已給付土地部分之價金依序為新台幣（下同）七十萬元、七十萬元及六十六萬二
千五百元。詎系爭土地竟於八十四年六月二十二日因地震崩塌，上訴人顯已給付不能
，伊自得依系爭契約第九條第二款「因天災、人禍等不可抗力或因政令變動等不可歸
責於乙方（上訴人）之事由，致乙方給付不能時，乙方僅需退還甲方（被上訴人）所
繳款項，甲方不得提出其他要求」之約定，將系爭契約解除，請求上訴人返還已收之
價金等情，求為命上訴人給付乙○○、丁○○各七十萬元、給付甲○○六十六萬二千
五百元，及均自八十五年一月三日起至清償日止按年息百分之五計算利息之判決（被
上訴人逾上開金額本息之請求，業受敗訴判決確定）。
上訴人則以：伊未授權聯逸公司出售系爭土地，兩造間並無買賣關係存在。又伊所有
系爭土地並未滅失，自無給付不能情事等語，資為抗辯。
原審以：被上訴人就其主張之事實，業據提出預定土地買賣契約書、繳款通知書、存
證信函、回執及現場照片等件為證。上訴人雖以前揭情詞置辯。然查上訴人曾出具系
爭土地之土地使用權同意書供聯逸公司申請建造執照，可見其確實授權聯逸公司與被
上訴人簽訂土地買賣契約，將系爭土地出售予被上訴人。上訴人辯謂：伊未授權聯逸
公司出售系爭土地，兩造間並無買賣關係存在等語，為無足採。兩造所訂土地買賣契
約第一條約定，被上訴人買受土地之範團，應按其向聯逸公司所購房屋坪數之比例計
算。聯逸公司在系爭土地上所建房屋已因地震崩塌，原建造執照業已作廢，系爭土地
之建築容積率復由百分之一百六十調降為百分之一百，有台北縣政府八十七年五月二
日八七府工建字第一三○九三七號函可稽，聯逸公司顯已不能依原建造執照完成被上
訴人購買之房屋，上訴人亦不能依被上訴人所購房屋坪數之比例計算系爭土地之應有
部分給付被上訴人。兩造所訂契約第九條第二款約定因天災等不可歸責於上訴人之事
由致上訴人給付不能時，上訴人應將已收價金退還被上訴人。被上訴人依上開約定於
八十四年十二月二十三日以存證信函通知上訴人解除系爭土地買賣契約，請求上訴人
返還已收價金乙○○、丁○○各七十萬元、甲○○六十六萬二千五百元，及均自八十
五年一月三日起至清償日止按年息百分之五計算之利息，為有理由，應予准許。爰維
持第一審就此部分所為上訴人敗訴之判決，駁回其上訴。查被上訴人與聯逸公司所訂
預售屋買賣契約，及被上訴人與上訴人所訂系爭土地買賣契約，彼此具有不可分離之
關係，性質上屬於契約之聯立，應同時存在或消滅。聯逸公司已不能依原建造執照完
成被上訴人購買之房屋，為原審合法確定之事實，則被上訴人據此主張解除系爭土地
買賣契約，請求上訴人返還價金，自屬正當。原審為上訴人敗訴之判決，經核於法尚
無不合。上訴論旨，指摘原判決不當，求予廢棄，非有理由。
據上論結，本件上訴為無理由，依民事訴訟法第四百八十一條、第四百四十九條第一
項、第七十八條，判決如主文。
中      華      民      國    八十八    年      六      月      十      日
                              最高法院民事第四庭
                                  審判長法官  林  奇  福
                                        法官  許  朝  雄
                                        法官  陳  國  禎
                                        法官  李  彥  文
                                        法官  陳  重  瑜
      右正本證明與原本無異
                                              書  記  官
中      華      民      國    八十八    年      六      月    二十五    日
